# 非合并的长期投资的初始投资成本——手续费

提问人：田园牧哥 时间：2011-10-23 06:59:33
疑问：一家上市公司收购公司A30%的股份（非合并），发行股票 100 万股，公允价为 1000 万，发生发行过程中的费用 50 万，发生收购过程中的费用（手续费、对对方单位的评估、尽调费用） 20 万。 （ 1 ）长期投资的成本为 1000 万元，还是 1020 万元。 （ 2 ）如果是 1000 万元，收购过程中的费用 20 万是计入管理费用吗？ （ 3 ）为何现金收购时，手续费可以计入成本，其他方式就不行了呢？

回答人：chenyiwei
由于不构成企业合并，所以长期股权投资的成本仍按《企业会计准则第 2 号——长期股权投资》第四条的规定处理，收购过程中的费用（手续费、对对方单位的评估、尽调费用） 20 万可计入长期股权投资成本，所以长期股权投资的初始成本为 1020 万。

回答人：chenyiwei
回复 lxch119 的帖子
这个规定的确有些问题。我个人的意见是：合并报表层面对在被购买方权益中所占份额的计量和个别报表层面对单项资产（长期股权投资）
的计量是两个不同的视角，应当有不同的考虑。在个别报表层面，无论是否构成企业合并，在对长期股权投资进行初始计量时，应遵循资产初始计量的一般原则，将为取得资产而发生的直接交易成本（增量成本，即不取得该项资产就不会发生的可直接归属成本）计入长期股权投资的初始计量金额中。
目前的处理可能是偏向于沿用合并报表层面对权益的计量方法。
另外，对于企业合并形成的长期股权投资的初始计量问题，IFRS并无规定，尤其是在 2008 版的企业合并准则（IFRS 3）
用“consideration transferred”取代了“cost of business combination”之后，争议更大，据我所知四大之间对此问题意见就不一致。